---
title: "Mundor"
author: "Edison Alexis Toro Sanchez"
date: "27 de septiembre de 2018"
output: html_document
---

```{r setup, include=FALSE}
knitr::opts_chunk$set(echo = TRUE)
```

# Entradas básicas

  - `#:` comentario.
  - `<-:` asignación.
  - `help()` o `?`: sistema de ayudas en R.
  - `getwd():` obtener el directorio de trabajo.
  - Ejecutar código `CTRL + Enter`.
  - Limpiar consola `CTRL + L`.

## Ejemplo

```{r}

dos <- 2 # Genera la variable "dos" en caso de no ejecutarse no aparecera en el recuadro del ambiente y por ende al ser llamada mas adelante quizas no aparezca.
dos # imprime el contenido de la variable

```

# Operadores 

## Aritméticos

  - `+`: suma.
  - `-`: resta.
  - `*`: multiplicación.
  - `/`: división.
  - `^`: potencia.

## Ejemplo

```{r}

3+5
4-2
9/3
12*3

```

## Comparación

  - `==`: igualdad.
  - `!=`: diferencia.
  - `>`: mayor.
  - `<`: menor.
  - `>=`: mayor o igual.
  - `<=`: menor o igual.
  - `!`: negación.

## Ejemplo

```{r}

2 == 2 # Igualdad
2 != 2 # Diferencia
2 > 2  # Mayor
2 < 2  # Menor
2 >= 2 # Mayor o igual
2 <= 2 # Menor o igual
!(2 + 2) == 4 # Negación

  #las respuestas son false or true datos buleanos

```

## Conjunción y disyunción 

  - `&` - `&&`: conjunción. esta sera un proceso excluyente
  - `|` - `||`: disyunción. Mientras este sera un proceso incluyente
  
  Son simples o dobles dependiendo del uso, filtro de informacion por ejemplo
  hace un vector hombres y otro llamado mayores de... es doble para comparar
  datos uno a uno.
  
  en estos se debe de usas la funcion C() para generar vectores.
  
  Conjunción:
  
  v+v:v
  
  v+f:f
  
  f+v:f
  
  f+f:f
  
  
  Disyunción:
  
  v+v:v
  
  v+f:v
  
  f+v:v
  
  f+f:f
  
  

## Ejemplo

```{r}

flores <- c(10, 2, 5)
frutos <- c(6, 7, 3)
# Conjunción
(flores > 3) & (frutos <= 2)
(flores > 3) && (frutos <= 2)

```

```{r}

# Disyunción
(flores > 3) | (frutos <= 2)
(flores > 3) || (frutos <= 2)

```

# Tipos de datos en R

  Son las clases atomicas, son los elementos mas pequeños en R

  - Numéricos: `numeric`
  - Enteros: `integer`
  - Caracteres: `character` el texto siempre debe de ir entre comillas
  - Lógicos:`logical` true o false
  - Complejos: `complex`

**Nota:** la función `class()` permite obtener la clase atómica o tipo de dato.  

## Ejemplo

```{r}

numerico <- 3.5
entero <- 2L #la l luego del numero indica ser un entero 
caracter <- "Semillero de R"
logico <- TRUE
complejo <- 1 + 2i

```

```{r}

class(numerico)
class(entero)
class(caracter)
class(logico)
class(complejo)

```

# Objetos estructurados

## Vectores

  - Función `vector()` para generar vectores.esta función solo almacena
  datos de un solo tipo.
  Parametros formales:
      - Argumentos *mode* y  *length*. 
          - `(vector(mode = "tipo", length = longitud))` 
  - Función `c()` para generar vectores.
  - Los vectores poseen longitud (función `length()`).
  - **Características:** sólo almacena datos de un mismo tipo.
  
  La diferencia entre ambos esta en que la función C elemennto en vector puede
  darsele modo, mientras en la función c o es posible que se asigne este.
  

## Ejemplo

```{r}

# Vector numérico
vector.num1 <- vector(mode = "numeric", length = 5)
vector.num1
# Vector numérico
vector.num2 <- c(2.5, 1.8, 5)
vector.num2

```

```{r}

class(vector.num1)
class(vector.num2)
length(vector.num1)

```

# Datos aleatorios

  Con r es posible generar aleatoriamente nnumeros aleatorios:
  funciones como:
  
  runif: para distribuciones uniformes
  rnorm:  para distribuciones normales
  rbinom: Para distribuciones binomiales
  
    La r en cada caso significa que se generaran elementos random.
    
```{r}

num.al <- runif(10000, min = 50, max = 100)
  head(num.al, n = 2)
  tail(num.al, n = 20)


```
    


## Matrices

  - Función `matrix()`
      - Argumentos *data*, *nrow*, *ncol*, *byrow*...
  - Las matrices poseen dimensiones (función `dim()`).
  - Las matrices poseen nombres de filas (`rownames()`).
  - Las matrices poseen nombres de columnas (`colnames()`).
  - **Características:** sólo almacena datos de un mismo tipo. 
  
  Matrix(data=1,2,3,4) arrojara un error ya que el data no es un vector
  debe de ser funcion c C(2,3)
  
  se distribuyen en filas y columnan [fil, col] siendo [ , 1] direccion para col
  y [1, ] direccion para fil. en caso de aparecer uno de los espacios vacioes
  es que mostrara todos los datos de la fila o columna segun sea el dato que
  ubique completo.
  
  Si se generan tamaños de matrices inadecuados la matrix tiene la capacidad de 
  reciclar los primeros numeros de la misma matrix para ocupar esos espacios 
  vacios.
  
  Mi.matrix[c(2,3),1] usando la funcion vector para ubicar la posicion de un
  elemento de la matriz.
  
  R puede leer los datos de manera explicita es decir escritos o lo puede 
  hacer de manera implicita es decir ingresar datos y puede ingresar otros por
  defecto.

## Ejemplo

```{r}

# Matriz por columna
# al poner 1:4 es la secuencia de numeros entre el primero y el segundo.
mi.matriz1 <- matrix(data = c(1:4), nrow = 2, ncol = 2)
mi.matriz1
# Matriz por fila
mi.matriz2 <- matrix(data = c(1, 2, 3, 4), nrow = 2, ncol = 2, byrow = TRUE)
mi.matriz2

```


```{r}

# Dimensiones de la matriz
dim(mi.matriz1)
# Nombres de filas y columnas de la matriz
rownames(mi.matriz1) <- c("Fila1", "Fila2")
colnames(mi.matriz1) <- c("Col1", "Col2")
mi.matriz1

```

## Factores

  - Función `factor()` para generar factores.
      - Argumentos *x*, *levels*, *labels*...
  - Caracteres con jerarquías o niveles. 
  - Útil para manipular variables categóricas (nominales u ordinales).
  - La función `levels()` permite observar los niveles de un factor.
  - Las funciones `table()` y `prop.table()` permiten obtener las frecuencias absolutas y relativas, respectivamente.
  - Los niveles se organizan por defecto por orden alfabético.
  
  con la función level() es posible organizar de manera que los niveles no sean
  en orden alfabetico.
  
  NA: valor no disponible
  NaN:  valor no definido
  
    -Nota: En caso de ingresar factores con errores alfabeticos o diferencia
    alfabetica entre minus y mayus, el leera el error como otro nivel pero, si
    nombramos los niveles y alguno o aparecera lo identificara como NA.

## Ejemplo

```{r}

# Niveles por defecto
factor1 <- factor(x = c("Hombre", "Mujer", "Hombre", "Mujer"))
class(factor1)
levels(factor1)

```

```{r}

# Manipulando los niveles del factor
factor2 <- factor(x = c("Hombre", "Mujer", "Hombre", "Mujer"),
                  levels = c("Mujer", "Hombre"))
class(factor2)
levels(factor2)

```


```{r}

table(factor2) # Frecuencia absoluta
prop.table(table(factor2)) # Frecuencia relativa

fabs <- table(factor2)
prop.table(fabs)

  #para llamar una frecuencia relativa primero debemos de haber llamado una       frecuencia absoluta

```

## Listas

  - Función `list()` para crear listas.
  - Las listas poseen longitud.
  - Las listas poseen nombres de variables (`names()`).
  - **Características:** permite almacenar cualquier tipo de dato.

## Ejemplo

```{r}

mi.lista1 <- list(a1 = c(1, 2), a2 = c("Rojo", "Verde"),
                  a3 = factor(x = c("Hombre", "Mujer")))
mi.lista1
class(mi.lista1)
length(mi.lista1)
names(mi.lista1)

```

## Data frame

  - Función `data.frame()` permite generar marcos de datos (bases de datos).
  - Los marcos de datos poseen nombres, longitud y dimensión.
  - **Características:**
      - Permite almacenar datos de diferente tipo.
      - Cada columna representa una variable (vector).
      - Cada fila es una observación, registro o individuo.
      - Todas las variables deben tener la misma longitud.
      - Las bases de datos se pueden crear, importar o utilizar las que trae R por defecto (`data()`).

  - La función `str()` es de gran utilidad para observar la estructura interna de un objeto (en este caso de una base de datos).
  - El operador `$` permitirá elegir variables de la base de datos.
  - El operador `$` también facilitará la agregación de variables.
  - La función `head()` permite mostrar un número determinado de datos iniciales.
  - La función `tail()` permite mostrar un número determinado de datos finales. 

## Ejemplo

```{r}

df1 <- data.frame(Nombre = c("Juan", "Pedro", "Laura", "Sara"),
                  Edd = c(12, 16, 25, 30),
                  genero = c("M", "M", "F", "F"),
                  edad2 = c("Niño", "Joven", "Joven adulto", "Joven adulto"))
df1

```

## {data-background="lengR.png"}

```{r}

# Estructura interna de la base de datos
str(df1)
# Imprimir la variable edad2
df1$edad2

```


```{r}

# Dimensiones de la base de datos
dim(df1)
# Longitud de la base de datos
length(df1)
# Nombres de variables
names(df1)
# Nombres de individuos
rownames(df1)

```



```{r}

# Nueva variable con el número de hermanos
df1$hermanos <- c(1, 0, 3, 2)
df1
# Editando los nombres de las variables
names(df1) <- c("Nombre", "Edad", "Género", "Edad2", "Hermanos")
head(df1, n = 1)
tail(df1, n = 1)

```