---
title: "Actividad 2 Creditos"
author: "Edison Alexis Toro Sanchez"
date: "4 de octubre de 2018"
output: html_document
---

```{r setup, include=FALSE}
knitr::opts_chunk$set(echo = TRUE)
```

#Datos créditos agropecuarios 2017

```{r}

load("Creditos_2017.Rdata")
head(creditos)

```

# Estructura interna

```{r}

str(creditos)

```

# Dimensión de los datos

```{r}

dim(creditos)
class(creditos$Departamento.Inversion)
levels(creditos$Departamento.Inversion)

```

# Nueva variable Creditos 2

```{r}
creditos2 <- creditos[creditos$Valor.Inversion >= 100000 &
                        creditos$Valor.Inversion <= 500000000, c("Mes", "Tipo.Productor",
                                                                 "Valor.Inversion",
                                                                 "Departamento.Inversion",
                                                          "Departamento.de.Colocacion.de.Credito",
                                                                 "Plazo", "Genero")]
head(creditos2)

```


# Cambio de Nombres

```{r}

names(creditos2) <- c("Mes", "Tipo.pro", "Val.inv", "Depto.inv", "Depto.col", "Plazo", "Genero")
head(creditos2)

```

# Estructura Interna creditos 2

```{r}

str(creditos2)

# Coercion sobre el tipo Mes (tipo Factor)

creditos2$Mes <- as.factor(creditos2$Mes) 
#primera forma

creditos2[ , 1] <- as.factor(creditos2[ , 1])
#segunda Forma

str(creditos2)


```

# Frecuencia absoluta de Género

```{r}

table(creditos2$Genero)

```

# Frecuencia relativa  de género

```{r}

prop.table(table(creditos2$Genero)) * 100

```

# Proporción tipo de productor

```{r}

prop.table(table(creditos2$Tipo.pro)) * 100

```

# Creditos en Antioquia

```{r}

antioquia <- creditos2[creditos2$Depto.inv == "ANTIOQUIA",]
table(antioquia$Mes)
prop.table(table(antioquia$Mes)) *100


```

# Departamento de inversión vs colocación

```{r}

# Con igualdad
table(creditos2$Depto.inv == creditos2$Depto.col)
prop.table(table(creditos2$Depto.inv == creditos2$Depto.col)) * 100 

# Con diferencia
table(creditos2$Depto.inv != creditos2$Depto.col)
prop.table(table(creditos2$Depto.inv != creditos2$Depto.col)) * 100 


```

# Mes de mayor inversión y proporción de tipo de productor en ese mes.

```{r}

prop.table(table(creditos2$Mes)) * 100

junio <- creditos2[creditos2$Mes == "6",]
prop.table(table(junio$Tipo.pro)) * 100


```

